臺北高等行政法院判決　　　　　　　　　　　　　　　九十年度訴字第四二六九號
　　　　　　　　　　　　　　　.
　　原　　　告　甲○○
　　被　　　告　臺北市政府
　　代　表　人　乙○○市長）.
　　訴訟代理人　丙○○
　　　　　　　　丁○○
右當事人間因國宅事件，原告不服內政部中華民國九十年三月三十日台（九十）內訴
字第九○○二○三四號訴願決定，提起行政訴訟。本院判決如左：
　　主  文
原告之訴駁回。
訴訟費用由原告負擔。
　　事  實
緣原告於民國（下同）八十二年四月十九日以一般戶身分向被告所屬國民住宅處申請
等候承購國宅，經初審合格列為一般戶第六一九八四順位。八十五年被告所屬國民住
宅處全面清查等候戶有無自有住宅後，重新編列為一般戶第三五三三○順位。嗣被告
所屬國民住宅處為辦理承購國宅資格複審作業，乃於八十九年八月十日以北市宅三字
第八九二二二四四三○○號函通知原告，應於八十九年八月二十九日至三十一日檢附
八十二年四月十九日迄今之全戶戶籍謄本辦理複審。原告於八十九年八月十八日檢附
全戶戶籍資料，經被告審核查知原告於八十七年七月八日將戶籍遷出至彰化縣鹿港鎮
，有違「國民住宅出售出租及商業服務設施暨其他建築物標售標租辦法」第四條第一
項第一款及內政部八十一年六月二十六日台內營字第八一○三四八三號函釋規定，被
告遂以八十九年十一月二十九日府宅三字第八九○九八三四八○○號函註銷原告等候
承購國宅資格及等候順位。原告不服，主張係依被告七十八年三月二十四日北市府
宅三字第三一五六三一號公告辦理申請等候承購國宅，而該公告並無初審合格後不得
遷出台北市之規定，不適用內政部八十一年六月二十六日台內營字第八一○三四八三
號函釋規定云云，提起訴願，遭決定駁回，遂向本院提起行政訴訟。茲摘敘兩造訴辯
意旨如次：
甲、原告方面：
    原告未於言詞辯論期日到場，據其提出書狀及準備程序所為之聲明、陳述如左：
一、聲明：求為判決訴願決定及原處分均撤銷。
二、陳述：
１、被告八十九年十二月二十日府宅三字第八九○九八四○五○○號函檢附之七十八
    年三月二十四日北市府宅三字第三一五六三一號公告，僅訂明申請人應具備之
    條件、資格審查及等候順位抽籤事項，未有申請人於等候期間不得將戶籍遷出台
    北市之規定。另上開公告亦未記載有關「國民住宅出售出租及商業服務設施暨其
    他建築物標售標租辦法」及內政部八十一年六月二十六日台內營字第八一○三四
    八三號函釋規定，原告無法藉此得知相關規定據以遵守。況由被告所屬網站資料
    及「台灣省各縣市國民住宅申請承購及貸款須知」規定，並無申請人於等候期間
    不得將戶籍遷出之規定。
２、被告七十八年三月二十四日北市府宅三字第三一五六三一號公告，僅有申請人
    應具備公告日前設籍於台北市之條件；複審階段亦僅就申請人提出之戶籍資料，
    以公告出售國宅或核貸自購住宅之戶數，依等候名冊之順位列冊送請財政部財稅
    資料中心查核有無自用住宅。原告不得已，於八十七年七月八日將戶籍遷出至彰
    化縣鹿港鎮，惟隨即於八十七年十二月二十四日將戶籍遷至台北市，有戶籍謄本
    可稽。原告申請等候承購國宅已有八年之久，被告註銷原告等候承購國宅資格及
    順位，致原告不知何時才能擁有自己房子？請法內施仁。
乙、被告方面：
一、聲明：求為判決駁回原告之訴，訴訟費用由原告負擔。
二、陳述：
１、按「申請承購或承租國民住宅者，應具備下列各款之條件：一、年滿二十歲，在
    當地設有戶籍者。」國民住宅出售出租及商業服務設施暨其他建築物標售標租辦
    法第四條第一項第一款定有明文。次按「申請人自初審至複審配售時，均須符合
    國宅承購資格始得配售國宅。」內政部八十一年六月二十六日台內營字第八一○
    三四八三號函釋在案。
２、原告於八十二年四月十九日以一般戶身分向被告所屬國民住宅處申請等候承購國
    宅，登記編號為第七五一七四號，經初審合格列為一般戶第六一九八四順位，復
    於八十五年全面清查等候戶有無自有住宅，經查核原告及戶內直系親屬並無自有
    住宅，重新編列為一般戶第三五三三○順位。嗣被告興建國宅完工後依序配售，
    採預先審查等候者有無遷出外縣市、單身設籍及自有住宅，乃於八十九年八月十
    日以北市宅三字第八九二二二四四三○○號函，通知原告於八十九年八月二十九
    日至三十一日檢送八十二年四月十九日迄今之全戶戶籍謄本辦理資格複審，原告
    於八十九年八月十八日提出全戶戶籍資料，經被告查知原告於八十七年七月八日
    將戶籍遷至彰化縣鹿港鎮，有違「國民住宅出售出租及商業服務設施暨其他建築
    物標售標租辦法」第四條第一項第一款及內政部八十一年六月二十六日台內營字
    第八一○三四八三號函釋規定，被告遂以八十九年十一月二十九日府宅三字第八
    九○九八三四八○○號函註銷原告等候承購國宅資格及順位。
３、內政部八十一年六月二十六日台內營字第八一○三四八三號函規定申請人自初審
    至複審配售時，均須符合國宅承購資格始得配售國宅，僅重申「國民住宅出售出
    租及商業服務設施暨其他建築物標售標租辦法」第四條第一項第一款規定之內涵
    ，並無變更該規定之適用，故原告未持續設籍於台北市，經被告註銷等候承購國
    宅資格，於法並無不合。
　　理  由
一、本件原告經合法通知，未於言詞辯論期日到場，核無行政訴訟法第二百十八條準
    用民事訴訟法第三百八十六條各款所列情形，因依被告之聲請，由其一造辯論而
    為判決。
二、按「申請承購或承租國民住宅者，應具備下列各款之條件：一、年滿二十歲，在
    當地設有戶籍者。」國民住宅出售出租及商業服務設施暨其他建築物標售標租辦
    法第四條第一項第一款定有明文。次按「申請人自初審至複審配售時，均須符合
    國宅承購資格始得配售國宅。」內政部八十一年六月二十六日台內營字第八一○
    三四八三號亦函釋在案。
三、本件原告於八十二年四月十九日以一般戶身分向被告所屬國民住宅處申請等候承
    購國宅，經初審合格列為一般戶第六一九八四順位。八十五年被告所屬國民住宅
    處全面清查等候戶有無自有住宅後，重新編列為一般戶第三五三三○順位。嗣被
    告所屬國民住宅處為辦理承購國宅資格複審作業，乃於八十九年八月十日通知原
    告，應於八十九年八月二十九日至三十一日檢附八十二年四月十九日迄今之全戶
    戶籍謄本辦理複審。原告於八十九年八月十八日檢附全戶戶籍資料，經被告審核
    查知原告於八十七年七月八日將戶籍遷出至彰化縣鹿港鎮，乃註銷原告等候承購
    國宅資格及等候順位。以上各情，為兩造所不爭，並有台北市等候承購國宅、貸
    款自購住宅申請書、被告所屬國民住宅處八十九年八月十日北市宅三字第八九二
    二二四四三○○號函、原告八十九年八月十八日檢送之全戶戶籍謄本、被告八十
    九年十一月二十九日府宅三字第八九○九八三四八○○號函等影本附原處分卷可
    稽，自堪信為真實。
四、原告不服，主張係依被告七十八年三月二十四日北市府宅三字第三一五六三一
    號公告辦理申請等候承購國宅，而該公告並無初審合格後不得遷出台北市之規定
    ，是其無法藉此得知相關規定據以遵守，況由被告所屬網站資料及「台灣省各縣
    市國民住宅申請承購及貸款須知」規定，並無申請人於等候期間不得將戶籍遷出
    之規定云云。惟查，國民住宅條例第七條第三項規定：「國民住宅出售、出租，
    以及前項商業設施等之標售、標租辦法，由內政部定之。」，內政部據此立法授
    權，訂定「國民住宅出售出租及商業服務設施暨其他建築物標售標租辦法」以資
    適用，則國民住宅如何出售出租，悉依「國民住宅出售出租及商業服務設施暨其
    他建築物標售標租辦法」之規定辦理。是「國民住宅出售出租及商業服務設施暨
    其他建築物標售標租辦法」第四條第一項第一款規定：「申請承購或承租國民住
    宅者，應具備下列各款之條件：一、年滿二十歲，在當地設有戶籍者。」，具有
    法之效力，不惟未違背國民住宅條例之規定，且係為貫徹統籌興建及管理國民住
    宅，以安定國民生活及增進社會福祉之立法意旨（國民住宅條例第一條參照）所
    為之資格條件限制。而內政部八十一年六月二十六日台內營字第八一○三四八三
    號函釋：「申請人自初審至複審配售時，均須符合國宅承購資格始得配售國宅。
    」，亦係申述此旨，並非於「國民住宅出售出租及商業服務設施暨其他建築物標
    售標租辦法」之外，另就承購國民住宅資格作不當之限制，自得予以援用。依前
    開規定，可知：茍申請人於申請承購國民住宅時，未具備前開資格，自不得承購
    ；於申請承購之時雖具備此一資格，進而開始進行承購之其他程序，於程序全部
    完成前，喪失其承購國民住宅資格時，即不得再承購國民住宅；至若原申請承購
    者，於喪失承購資格後，又重新取得承購國民住宅之資格，其可另行承購國民住
    宅，自不待言。因此，國民住宅承購戶經初審合格列入等候名冊後，其本人之戶
    籍自行由當地遷出者，已不符「國民住宅出售出租及商業服務設施暨其他建築物
    標售標租辦法」第四條第一項第一款之規定，一經查明屬實，自當註銷其等候承
    購國民住宅資格及等候順位，原告以其不知法律規定為由遂認其不受上開規定之
    拘束云云，委無足採。
五、經查，原告於八十七年七月八日將戶籍遷至彰化縣鹿港鎮海埔里二十鄰顏厝巷一
    ○一號，有戶籍謄本影本足憑，其雖於八十七年十二月二十四日將戶籍遷至台北
    市士林區○○○路一○五巷四號二樓，惟其於承購國民住宅之全部程序完成前，
    並未持續設籍於台北市，違反前開規定之事證明確，則被告註銷其先前等候承購
    國民住宅資格及等候順位，徵諸首開規定，洵屬有據，訴願決定予以維持，亦無
    違誤。原告起訴意旨，難認為有理由，應予駁回。
據上論結，本件原告之訴為無理由，爰依行政訴訟法第九十八條第三項前段、第二百
十八條、民事訴訟法第三百八十五條第一項前段，判決如主文。
中　　華　　民　　國　　 九十一　　　年　　　四　　　月　 　二十五　　　日
                               臺 北 高 等 行 政 法 院  第 六 庭
                                           審 判 長 法  官　林樹埔
           　　　　　　　　　　　　　　　　　　　　 法　官　闕銘富
           　　　　　　　　　　　　　　　　　　　　 法　官　曹瑞卿
右為正本係照原本作成。
如不服本判決，應於送達後二十日內，向本院提出上訴狀並表明上訴理由，如於本判
決宣示後送達前提起上訴者，應於判決送達後二十日內補提上訴理由書（須按他造人
數附繕本）。
中　　華　　民　　國　　 九十一　　　年　　　四　　　月　 　二十五　　　日
            　　　　　　　　 　　　　　　    　     書記官  方偉皓
